臺灣桃園地方法院民事裁定
111年度消債抗字第7號
抗  告  人  中華開發資產管理股份有限公司

法定代理人  林德雲  



相  對  人  陳威中  
上列當事人間消費者債務清理條例免責事件，抗告人對於民國11
1年1月26日本院110年度消債職聲免字第114號裁定提起抗告，本
院裁定如下：
    主  文
抗告駁回。
抗告程序費用新臺幣1,000元由抗告人負擔。
    理  由
一、按法院為終止或終結清算程序之裁定確定後，除別有規定外
    ，應以裁定免除債務人之債務，消費者債務清理條例（下稱
    消債條例）第132條定有明文。依其立法理由可知，消費者
    依清算程序清理債務，於程序終止或終結後，為使其在經濟
    上得以復甦，以保障其生存權，除本條例另有不予免責之規
    定外，例如第133條、第134條等，就債務人未清償之債務採
    免責主義。再按債務人有下列各款情形之一者，法院應為不
    免責之裁定。但債務人證明經普通債權人全體同意者，不在
    此限：⑵故意隱匿、毀損應屬清算財團之財產，或為其他不
    利於債權人之處分，致債權人受有損害。⑺隱匿、毀棄、偽
    造或變造帳簿或其他會計文件之全部或一部，致其財產之狀
    況不真確，消債條例第134條第2款、第7款定有明文。參諸
    其立法理由，可知上開規定係要求債務人須有至誠協力之義
    務，以免債務人行為破壞債權人應平等受償之公平性，或捏
    造、承認不真實債務，亦或隱匿、偽造、變造帳簿、其他會
    計文件致其財產狀況不真確，進而破壞債務清算制度。
二、抗告意旨略以：相對人陳稱其因疾病而無法勝任工作，僅每
    月領有身障補助新臺幣（下同）5,065元，扣除每月必要支
    出後長期入不敷出等語，則其如何維生已非無疑。相對人復
    稱其配偶每月給予2萬元供其花用，惟衡以一般社會大眾之
    經濟水平，難認其配偶足以支應此金額，故相對人顯有隱匿
    財產狀況之情，應依消債條例第134條第2款、第7款之規定
    ，為其不免責之裁定。為此，爰依法提起抗告，請求廢棄原
    裁定等語。
三、經查：
　　㈠本件相對人前因積欠金融機構債務，於民國110年1月20日
      向本院聲請消費者債務清理之前置調解，因調解不成立而
      當庭聲請清算，經本院以110年度消債清字第72號裁定開
      始並同時終止清算程序。又相對人自開始清算程序後，因
      罹有精神疾患而無法工作，每月僅領有身障補助5,065元
      ，扣除每月必要支出後已無餘額。核此已與消債條例第13
      3條第1項前段所定須以裁定開始清算程序後，債務人有薪
      資、執行業務所得或其他固定收入，且扣除自己及依法應
      受其扶養者所必要生活費用之數額後仍有餘額之前提要件
      有間，自足認相對人並無消債條例第133所定應不免責之
      事由等事實，業經本院依職權調閱上開各事件之卷宗查核
      無誤。
　　㈡抗告人固主張相對人配偶之收入應不足以支應其必要生活
      費用，相對人恐有隱匿財產之情事等語。惟按關於更生或
      清算之程序，除本條例別有規定外，準用民事訴訟法之規
      定，消債條例第15條定有明文，而民事訴訟法第277條前
      段規定當事人主張有利於己之事實者，就其事實有舉證之
      責任，故債權人如主張債務人有消債條例第134條各款所
      定行為，自應就債務人合於上開要件之事實，舉證以實其
      說。而查，相對人名下除有1輛汽車及2輛機車外，無其他
      財產，業經本院依職權調閱相對人之公路監理電子閘門資
      料，並查詢中華民國人壽保險商業同業公會系統確認相對
      人並未投保壽險無誤，有前開查詢結果在卷可稽（見本院
      110年度消債清字第72號卷第4至6頁，下稱消債清卷；原
      審卷第48頁），核均與相對人於前置調解、清算程序中提
      出之財產與收入狀況書及到庭所述相符（見本院110年度
      司消債調字第39號卷第7、54頁，下稱調解卷；消債清卷
      第14頁；原審卷第39頁），足徵相對人並無消債條例第13
      4條第2款所指故意隱匿、毀損應屬清算財團之財產，致債
      權人受有損害之不免責事由存在。況相對人領有身心障礙
      證明且罹有精神相關疾病，長期於衛生福利部桃園醫院就
      診，並須持續追蹤病情之事實，亦有其身心障礙證明及上
      開醫院之診斷證明書附卷足參（見調解卷第19、20頁），
      堪認相對人長期精神狀況甚為不佳，與一般健康之人不同
      ，顯有賴其配偶之照顧。抗告人僅空言指稱其配偶之經濟
      狀況，應無法負擔相對人之生活支出，即率以認為相對人
      必有隱匿財產，致債權人受損害之情，自難遽信。另抗告
      人亦未舉證證明並指出相對人有何具體隱匿帳簿或其他會
      計文件之行為，是其此部分之指稱，仍不足採信。基上，
      抗告人既未提出任何證據資料供本院審酌，自難僅憑其片
      面之詞，即認定相對人有隱匿財產或帳簿或其他會計文件
      而構成消債條例第134條第2款、第7款所定不應免責之情
      事。是抗告人之主張，洵屬無據。
四、綜上所述，相對人並無符合消債條例第133 條、第134條所
    定不免責之事由存在，堪以認定無誤。原審依消債條例第13
    2條之規定裁定相對人免責，於法並無違誤。抗告人猶執前
    詞，指摘原裁定不當，求予廢棄，為無理由，應予駁回。
五、據上論結，本件抗告為無理由，爰裁定如主文。
中　　華　　民　　國　　111 　年　　5 　　月　　11　　日
               民事第二庭   審判長法　官　袁雪華

　　　　　　　　　　　　　　　　　法　官  林其玄
　　　　　　　　　　　　　　　　　
　　　　　　　　　　　　　　　　　法  官  張震武
以上正本係照原本作成。　　　　　　　　　　　　　　　　　
如對本裁定再為抗告，僅得以適用法規顯有錯誤為理由，並應於
收受後10日內委任律師為訴訟代理人向本院提出再抗告狀，及繳
納再抗告費新臺幣1,000元。
中　　華　　民　　國　　111 　年　　5 　　月　　12　　日
                                   書記官  陳𥴡濤